【裁判字號】    99,聲更,8
【裁判日期】    990908
【裁判案由】    沒入保證金
【裁判全文】
臺灣板橋地方法院刑事裁定               99年度聲更字第8號
聲  請  人  臺灣板橋地方法院檢察署檢察官
被      告  乙○○
具  保  人  丙○○
上列聲請人因被告違背安全駕駛致交通危險案件，聲請沒入保證
金（臺灣板橋地方法院檢察署99年度執聲沒字第351 號），前經
本院於中華民國99年6 月8 日以99年度聲字第2723號為第一審裁
定後，因具保人提起抗告，於99年7 月9 日，經臺灣高等法院以
99年度抗字第763 號裁定撤銷原裁定，發回本院，本院更為裁定
如下：
    主  文
聲請駁回。
    理  由
一、聲請意旨略稱：具保人丙○○因被告乙○○犯違背安全駕駛
    致交通危險案件，經依臺灣板橋地方法院檢察署檢察官指定
    之保證金額新臺幣（下同）1 萬5 千元，出具現金保證後，
    將被告釋放，茲因被告逃匿，依刑事訴訟法第118 條、第12
    1 條第1 項之規定，聲請沒入具保人繳納之保證金（刑保字
    第98003538號）。
二、按受死刑、徒刑或拘役之諭知，而未經羈押者，檢察官於執
    行時，應傳喚之，傳喚不到者，應行拘提；又具保之被告逃
    匿者，應命具保人繳納指定之保證金額，並沒入之。不繳納
    者，強制執行。保證金已繳納者，沒入之，刑事訴訟法第46
    9 條第1 項、第118 條第1 項、第121 條第1 項分別定有明
    文。又沒入具保人繳納之保證金，應先通知具保人帶同或通
    知被告到案執行，且以被告於具保停止羈押後故意逃匿為要
    件（最高法院91年度台非字第159 號判決要旨足資參照）。
    故而，具保停止羈押之被告經依法傳拘未獲，而於為裁定沒
    入前，應先行通知具保人限期命帶同被告到案，於無效果時
    ，再為沒入之裁定，如此可確認具保人亦不知被告行蹤，將
    使具保人對於沒入保證金之裁定更加信服，此有司法院民國
    70 年10 月28日（70）廳刑一字第1104號函可資參考。
三、經查：被告乙○○於98年間因違背安全駕駛致交通危險案（
    臺灣板橋地方法院檢察署98年度偵字第20540 號），經本院
    判處罰金10萬元確定，此有本院98年度交簡字第6110號刑事
    簡易判決在卷足參；嗣經聲請人通知具保人於99年5 月11日
    上午10時通知或帶同被告到案執行，復命警至被告住居所拘
    提無著，固有臺灣板橋地方法院檢察署甲○慎火99罰執再字
    第70號通知、拘票等附卷可參，並經聲請人向本院聲請依法
    沒入具保人繳納之保證金。惟本件具保人丙○○辯稱：伊確
    有偕同被告如期應到案執行，因被告之前是辦理社會勞動服
    務，分發至看守所工作，然因精神狀況不佳，無法繼續工作
    ，故而遭撤銷社會勞動服務，需一次繳清罰款，惟因經濟狀
    況欠佳請求分期付款，但未獲准許，執行書記官便要伊回去
    準備好再來報到，因此被告實無逃亡之意等語。經本院依職
    權當庭勘驗99年5 月11日上午本院大門口及內側玻璃大門監
    視錄影畫面，分別可見：「上午9 時22分46秒具保人丙○○
    出現在畫面上，身穿著粉紅色POLO衫、灰色外套、藍色牛仔
    長褲。9 時22分59秒，被告乙○○出現在畫面上，身穿黃色
    外套、藍色牛仔長褲及黃色襯衫，手持保特瓶飲料；上午9
    時23分11秒具保人丙○○出現在畫面上，進入玻璃大門後，
    左轉往檢方執行處進入。被告乙○○於9 時23分22秒出現在
    畫面上，進入玻璃大門後亦左轉往檢方執行處」，依此足證
    具保人確有偕同被告於99年5 月11日上午10時前至臺灣板橋
    地方法院檢察署為報到，此有本院99年9 月3 日勘驗、訊問
    筆錄，及99年8 月26日辦理刑事案件電話記錄查詢表3 紙等
    在卷可稽，足徵具保人前開所辯，應屬有據。是以，具保人
    既已帶同被告如期前往臺灣板橋地方法院檢察署執行處報到
    ，僅因經濟狀況不佳而無法一次繳清罰金，揆諸前開說明，
    堪認被告顯未有逃亡脫免刑事處罰之意。另聲請人雖亦隨之
    踐行拘提程序而未能拘提被告到案，惟被告既已有遵期到案
    之事實，故難僅憑被告經1 次拘提未獲即推認其有逃匿之事
    實，從而，聲請人聲請沒入具保人繳納之保證金，不應准許
    ，爰裁定如主文。
中    華    民    國    99    年    9     月    8     日
                  刑事第九庭    法  官 鄭凱文
以上正本證明與原本無異。
如不服本裁定，應於裁定送達後5日內敘明抗告理由，向本院提
出抗告狀。
                                書記官 陳筱惠
中    華    民    國    99    年    9     月    8     日

司法院資訊處製作；財團法人民間司法改革基金會備份。
